【裁判字號】    91,易,455
【裁判日期】    920226
【裁判案由】    恐嚇
【裁判全文】
臺灣士林地方法院刑事判決                          九十一年度易字第四五五號
    公  訴  人  臺灣士林地方法院檢察署檢察官
    被      告  甲○○  男  三.
    選任辯護人  吳佳育律師
                陳佳瑤律師
右列被告因恐嚇案件，經檢察官提起公訴（九十年度偵字第八五七三號），本院判決
如左：
    主  文
甲○○以加害生命、身體之事恐嚇他人致生危害於安全，處有期徒刑陸月，如易科罰
金，以參佰元折算壹日，緩刑參年。
    事  實
一、甲○○原係行政院海岸巡防署海洋巡防總局第十一（特勤）海巡隊（下稱海巡隊
    ）隊員（業於九十年六月二十日遭免職），前因同隊隊員乙○○踩踏甲○○之汽
    車油門，致二人間心生嫌隙。甲○○於九十年四月七日凌晨零時五十分許，擔任
    海洋巡防總局大門警衛勤務時，與同服該勤務之丁○○及已下勤務之丙○○等人
    在該大門警衛室內數落乙○○之不是，適同時段擔任河口守望勤務之乙○○返回
    大門警衛室時，因聽見甲○○等人所言即心生不悅，乃以台語「你在講什麼（發
    音：小）？」加以挑釁，甲○○亦不甘示弱，隨即自警衛室內衝出，並持放置一
    旁之「禁止停車」拒馬擲向乙○○後（未致成傷），復將所配戴之Ｓ腰帶連同所
    配掛之九○手槍（連同槍套）卸下放置身旁地上，進而與乙○○發生肢體拉扯，
    旋經丁○○、丙○○合力攔阻架開。詎甲○○怒氣未消，基於恐嚇之故意，拿取
    放置地上之九○手槍，開保險並拉槍機上膛，且將槍口指向乙○○，並稱：「我
    們澎湖人不是好欺負的」、「幹你娘」（妨害名譽部分未據告訴）等語，以此加
    害於乙○○生命、身體之行為使乙○○心生畏怖而致生危害於安全，幸經一旁之
    丙○○、丁○○二人伺機合力上前搶下甲○○之配槍，始未釀成災禍。
二、案經海巡隊函送台灣士林地方法院檢察署檢察官偵查起訴。
    理  由
甲、本件認定事實之證據及理由
一、被告坦承案發當時正擔任海洋巡防總局大門警衛勤務，並佩帶九手槍一把，因
    細故與同事乙○○發生口角爭執，嗣遭同事丙○○及丁○○出面制止及案發時曾
    舉起佩帶槍枝，事後將槍枝交予丙○○之事實。
二、證人即被害人乙○○於海巡隊調查及偵查中，迭指案發當日因聽見被告向同事抱
    怨及談論關於其先前踩踏被告汽車油門之事，一時氣憤乃以台語表示：「你在說
    什麼（台語發音：小）」，被告聽見後即衝出警衛室外以拒馬攻擊之，經同事丁○○及丙○○制止後，被告便將防寒夾克脫下，解下Ｓ腰帶，嗣並取出配槍拉槍
    機使子彈上膛，指向其頭部，並說：「我們澎湖人不是好欺負的」、「幹你娘」
    ，當時伊非常緊張害怕，未看清楚被告有無要扣板機及是否已開保險，想閃躲又
    怕被告開槍，後來趁機握住被告手槍的槍管，同事丙○○將手槍搶下，丙○○事
    後清槍時，有一顆子彈由槍管彈殼孔彈出，嗣於本院審理時，證人乙○○仍結證
    稱被告在與伊發生衝突之過程中，係以連貫之動作，解下Ｓ腰帶後拔出配槍拉槍
    機指向伊，致伊當時心情害怕緊張等情。
三、證人丁○○於海巡隊調查及偵查中，均指稱案發係因乙○○聽見被告說其不是，
    渠二人因而相互對罵，被告便衝出警衛室，取禁止停車牌丟向乙○○，之後二人
    互抓對方衣領及脖子，伊與同事丙○○上前勸阻，被告則繼續叫罵並將配槍及Ｓ
    腰帶取下放在一旁準備要和被害人單挑，二人又再度抓在一起，伊與丙○○再次
    上前勸阻，被告則將乙○○推開，立即走到置槍處取出配槍並拉槍機子彈上膛，
    將槍口指向被害人頭部預作射擊狀，且口出三字經，罵「幹你娘」及稱「我們澎
    湖人不是好欺負的」，伊繼續在旁勸阻，丙○○則趁隙將槍搶下，事後由丙○○
    將手槍中上膛的子彈退出等情明確。
四、證人丙○○於海巡隊調查及偵查中證稱案發係因乙○○聽見被告與伊間之談話，
    便以台語質問在講什麼，被告隨即開罵並衝出警衛室拿起禁止停車之鐵架打向被
    害人，經伊奪下鐵架後，被告先脫下配槍置於一旁，並與乙○○發生拉扯，其與
    丁○○將二人架開，甲○○掙脫並轉身拿起置於一旁之配槍，拉動滑套上膛，其
    隨即上前握住槍並關上保險，被告躲了幾下後，伊上前握住槍，經勸阻後被告放
    下手，事後其清槍卸下彈匣時，發現彈匣內有十一發子彈，另有一發子彈自槍膛
    內取出，嗣於本院審理時，復結證稱伊於偵查中所證內容均屬實情。
五、經核上開被害人乙○○之指述及證人丁○○及丙○○之證詞，就被告如何於執勤
    時因與被害人乙○○發生口角衝突，被告先以拒馬擲向乙○○，進而發生肢體拉
    扯，雖經在旁之丙○○及丁○○勸阻，被告仍持佩帶槍枝拉機槍上膛指向乙○○
    ，同時口罵「幹你娘」、「我們澎湖人不是好欺負的」等語，致乙○○心生害怕
    之案發經過及證人丙○○案發後清槍時，槍膛內清出子彈一發之事實大致相符，
    至被害人乙○○之指述及證人丁○○、丙○○二人所證內容就案發經過若干細節
    有所出入部分，均無關於案情之重要事實，且係因案發突然、情況急迫所致，應
    屬常情，渠等既已就被告持槍拉槍機上膛而指向被害人之犯罪要件事實，證述一
    致詳確，並參以被告於本院審理時自承案發時曾將手槍舉起乙節在卷（見本院審
    判筆錄），足認上開被害人及證人所指證內容為真，應屬可採，此外並有案發當
    日海巡隊槍枝領用登記簿及勤務分配表影本等件在卷足憑，堪認被告案發當時係
    配槍服勤無訛，並衡以被告與被害人係發生衝突在先，被告突持配槍並拉槍機將
    子彈上膛後指向被害人，其主觀上有藉此恫嚇被害人之充分動機，且客觀上亦適
    足以使被害人心生畏怖要屬事理之常，是本案事證明確，被告犯行可以認定。
乙、對被告辯解不採之理由
一、被告雖辯稱係因脫下Ｓ腰帶放置地上時，槍枝由槍套中滑出，伊唯恐子彈因此上
    膛，故拉槍機進行清槍之動作云云。惟查，被告就此重要辯詞，於偵查過程竟從
    未提出，已於常理有悖，且由被告自承係與被害人發生口角衝突後，欲與被害人
    打架始先將身上Ｓ腰帶脫下等情觀之，如槍枝確係於彼時自槍套中滑出，被告值
    此準備打架且怒氣正盛之際，竟有餘力注意槍枝自槍套中滑出之事，已屬可疑，
    又縱令查覺上情，以被告當時之激動情緒，如謂尚能考慮槍枝掉落地上而自動上
    膛之風險，甚至當場開始清槍枝動作，此等說詞，孰能置信？況證人丙○○、丁○○一致證述事後清槍時，從槍膛中清出子彈一發乙節無訛（即槍枝處於上膛之
    狀態），被告亦自承如清槍後，子彈會滑出，槍膛內不會留有子彈乙節在卷，被
    告如確因清槍而拉槍機，何故事後證人清槍時，槍膛中竟仍留有子彈，是被告此
    部份所辯，要與事理有違，應係事後卸責之詞，顯不足採。
二、被告復辯稱案發時舉槍之目的為正當防衛，經詳質之有何正當防衛情狀，則供稱
    係因被害人及同事圍過來云云。然以同事丙○○及丁○○於案發過程中，均係扮
    演勸阻之角色，業據渠等證述如前，渠二人當場要無對被告施以不法侵害之可能
    甚明，又被告舉槍前，即曾因不滿被害人之言語挑釁，而以拒馬丟擲被害人在先
    ，並進而引發後續與被害人間之口角及肢體衝突，是被告既已惹起衝突在先，並
    已實際發生肢體拉扯，縱令被害人有對被告為進一步肢體攻擊之舉止，被告亦無
    主張正當防衛之餘地，是其此部分之辯詞，亦無足採。
三、辯護人雖為被告有利之辯護，辯稱被告若有意持槍對乙○○進行恐嚇，大可直接
    自腰間取槍完成動作，何需先卸下腰帶及槍套，再取槍作射擊狀云云，核與被告
    於本院審理時，已自承發時確有舉槍動作乙節有所出入，且證人丙○○、丁○○
    均一致證述被告係先將Ｓ腰帶連同配槍取下放置一旁後，與被害人發生拉扯，經
    證人架開後，始轉身取槍指向被害人等情明確，是以辯護人此部份之辯解，並無
    足採。
四、辯護人另辯稱證人丙○○、丁○○及被害人就案發時被告是否有開保險，證述內
    容互不一致云云，然以，手槍係可於瞬間擊發致人成傷之危險武器，本案被告與
    被害人發生口角及肢體拉扯，被告甚至準備與被害人打架，以此之際，被告持槍
    舉向被害人，縱令保險未開，但被告原可於被害人不及反應下，於短時間內迅速
    打開保險並扣扳機射擊，況被害人在此急迫之際，實無從察覺被告所持手槍保險
    之實際狀態為何，在無從確知被告開槍與否之情形下，被告之舉槍舉動，確實已
    經表達對於他人生命、身體法益加害之通知，且足以使被害人心生畏怖，是槍枝
    有無開啟之細節乙節，要與本案犯行之認定無涉，證人證詞及被害人指述或因一
    時情況急迫，致就此部分內容有所出入，惟此部分瑕疵既與被告犯行認定無涉，
    自無足以排除證人其餘一致之證詞，進而採為事實認定之依據。
五、辯護人另以被害人於偵查中表示被告掏槍指向伊，乃係不經意之動作，伊之所以
    上前握住槍管，係擔心不小心擊發，會傷到伊或伊周邊之人，於本院審理時復證
    稱槍口係朝上方，伊並無法確認槍枝是否指向伊頭部等語，主張被告於案發時並
    未刻意將槍口指向被害人，無非係清槍時，將槍枝朝上之動作遭誤會云云，然以
    ，「清槍之辯」與事理有違，不足採信，業已說明如前，況如確係單純因清槍而
    舉槍之動作，何以能招致身旁證人及被害人一致上前搶槍，殊難想像，又被告自
    承舉槍之目的係為求防衛，則衡情應有將槍枝舉向衝突之對象即被害人，要無將
    槍口朝向上方之理，至被害人於偵查中所稱被告舉槍指向伊是「不經意的動作」
    云云，語焉不詳，且不符一般事理邏輯，無從遽信，其於本院審理時雖稱因被告
    動作很快，所以無法確定是否朝伊開槍，伊係無法確定是否指向頭部，但因怕危
    險而上前搶槍等語，核與先前於偵查中之指訴有若干出入，然被告確有持槍指向
    被害人乙○○乙節，既據證人丙○○、丁○○於甫案發後之海巡隊偵訊時，指證
    一致，且乙○○於偵查中仍堅指被告確有持槍枝指向伊之事實，此等甫案發後之
    證詞，因離案發時點較近，此際證人及被害人受其他外在因素影響干擾之機會較
    少且程度較低，在無其他特殊事由之下，此等證述之可信度原即較高，至被害人
    於審理中是否因時間經過以致記憶不清，抑或因受其他因素影響，進而無法或不
    願明確指述被告持槍之動作，本屬可能，尚無從據此否定其先前之指述及證人一
    致之證詞。
丙、論罪科刑
一、核被告甲○○所為，係犯刑法第三百零五條之罪。被告於案發時雖係海巡隊員，
    具公務員身分，並持執行勤務所佩帶槍枝恐嚇被害人而觸犯上開罪名，惟其犯行
    係因與同事間之私人衝突，因一時怒氣難消而引起，與公務員職務截然無關，核
    與刑法第一百三十四條所規定公務員假借職務上之權力、機會或方法而為犯罪之
    加重規定有別，而無從以該法條加重其刑（最高法院八十八年台上字第三六○○
    號判決、八十七年台上字第一九五八號判決意旨均參照），附此敘明。
二、審酌被告持槍恐嚇犯行，危害非輕，犯後承認部分犯行之態度，並其犯罪之動機
    、目的及其智識程度等一切情狀，量處如主文所示之刑，並諭知易科罰金之折算
    標準。
三、被告前未曾受有期徒刑以上刑之宣告，有臺灣高等法院被告全國前案紀錄表，在
    卷可佐，本院審酌被告係因受被害人之言語挑釁，因一時情緒失控，致罹刑典，
    且已因此遭受免職之行政懲處（見卷附行政院海岸巡防屬海洋巡防局第十一海巡
    隊函），已受教訓，且犯後與被害人達成和解，業據證人即被害人乙○○到院證
    實無訛，堪信經此刑之宣告後，應知警惕而無再犯之虞，本院因認暫不執行其刑
    為當，予以宣告緩刑三年，並盼被告學習修養身性及控制自我情緒，莫再重蹈覆
    轍，自誤前程。
丁、引用法條
一、程序法部分：刑事訴訟法第二百九十九條第一項前段。
二、實體法部分：刑法第三百零五條、第四十一條第一項前段、第七十四條第一款，
    罰金罰鍰提高標準條例第一條前段、第二條。
戊、本案經檢察官張紜瑋到庭執行職務。
中      華      民      國      九十二    年     二     月    二十六    日
                      臺灣士林地方法院刑事第四庭
                                        審判長法  官  謝  靜  恆
                                              法  官  趙  文  卿
                                              法  官  吳  祚  丞
右正本證明與原本無異。
如不服本判決，應於判決送達後十日內，向本院提出上訴狀。
                                              書記官  林  立  原
中      華      民      國      九十二    年     二     月    二十七    日
附錄本案論罪科刑法條全文
中華民國刑法第三百零五條：
  以加害生命、身體、自由、名譽、財產之事，恐嚇他人致生危害於安全者，處二年
  以下有期徒刑、拘役或三百元以下罰金。


司法院資訊處製作；財團法人民間司法改革基金會備份。
